臺灣高等法院刑事判決　　　　　　　　　　　　　　九十年度上訴字第四一三四號
　　上　訴　人　臺灣板橋地方法院檢察署檢察官
　　被　　　告　丙○○
右上訴人因被告偽造文書案件，不服臺灣板橋地方法院九十年度訴字第一四○六號，
中華民國九十年十月二十二日第一審判決（起訴案號：臺灣板橋地方法院檢察署九十
年度偵字第九八六○號）提起上訴，本院判決如左：
    主  文
上訴駁回。
    理  由
一、公訴意旨略以：被告丙○○與姓名年籍不詳綽號「小高」之成年男子，共同基於
    偽造私文書之概括犯意聯絡，於民國八十八年三月間起迄八十九年四月二十八日
    止，由「小高」在未得丁○○等人同意下，提供丁○○等國民身分證影本、印章
    及相關證件，由被告前往臺北縣板橋市○○路中華電信股份有限公司（下稱中華
    電信公司）申請裝設市內電話或辦理電話過戶手續，並在申請書上連續偽造「丁
    ○○」等簽名，表示其等申請裝設或異動市內電話，持以交付不知情之承辦人員
    而加以行使，據以取得市內電話號碼，再交由「小高」使用，每次可從中獲得新
    台幣（下同）五百元，足以生損害於丁○○等人與中華電信公司，因認被告涉有
    刑法第二百十六條、第二百十條行使偽造私文書罪嫌。
二、按犯罪事實應依證據認定之，無證據不得推定其犯罪事實；不能證明被告犯罪者
    ，應諭知無罪之判決，刑事訴訟法第一百五十四條、第三百零一條第一項分別定
    有明文。又認定不利於被告之事實，須依積極證據，苟積極據不足為不利被告事
    實之認定時，即應為有利於被告之認定，更不必有何有利之證據，有最高法院三
    十上字第八一六號判例可資參照。
三、公訴人認被告涉有右揭開犯行，無非以被告所申請代辦之電話，其中丁○○係遭
    冒名申請，業據被害人丁○○指明在卷，並其代辦申裝電話業務時，申請人未附
    有委託證明文件，且其所述「小高」交付證件之方式及地點與常情有違，進而推
    論被告明知不實仍出面辦理為論據。
四、訊據被告堅決否認有何行使偽造文書犯行，辯稱：其自八十九年三月起受僱於「
    小高」，共代申辦了四、五十件電話，有時顧客還會打電話給要求選號碼，完全
    不知「小高」交付申辦之證件有問題等語。經查：
（一）經冒名申請之丁○○00000000號電話，係因丁○○遺失國民身分證而
      遭冒用，經其陳明在卷（見第一二三六號偵查卷第四頁反面）。復觀被告於八
      十九年四月間受託申辦上開電話之申請書記載用戶地址為臺北市○○路二五八
      巷六號四樓之一，帳單寄送地址為臺北縣板橋市○○路一一○號一樓，聯絡電
      話為00000000號（見第一二三六號偵查卷第二二頁）。然證人即前述
      臺北市○○路住戶汪健全證稱：其不認識丁○○，八十九年四月時，上址亦未
      申請裝設上開電話（見本院卷第二九頁），證人即前揭臺北縣莒光路屋主陳鄭
      月里證稱：並未使用此電話（見本院卷第五二頁）。而00000000號電
      話，依中華電信公司單機基本資料查核顯示其用戶名稱為乙○○，裝機地址係
      臺北市○○○路○段九十號五樓（見第一二三六號偵查卷第二五頁），惟證人
      乙○○證稱：前開電話不是其申請的，其國民身分證曾遺失過（見本院卷第六
      七頁），證人即美商艾美亞洲股份有限公司臺灣分公司經理蔡明君亦稱：臺北
      市○○○路○段九十號五樓係該公司所在，並未以乙○○名義申請使用該電話
      等情（見第一二三六號偵查卷第二六頁），已見丁○○電話申請書上所填具之
      前述資料均不實在。
（二）參諸被告供稱其當時應徵的電話為00000000及00000000號（
      見第一二三六號偵查卷第四六頁反面）。經調取00000000號市內電話
      業務申請書，其用戶名稱相同於前揭丁○○申請書留下之聯絡電話00000
      000號，亦為乙○○，裝機地址亦同為臺北市○○○路○段九十號五樓，聯
      絡電話則為00000000號，代理人為甲○○（見本院卷第十二頁）。證
      人甲○○稱：其僅係拿資料去代辦，並不知乙○○其人（見本院卷第六八頁）
      ，而乙○○戶籍地址經查明係「臺北縣板橋市○○○路○段一六八巷二十三號
      之三」（見本院卷第六十頁），然核對上開申請書將乙○○之地址載為「臺北
      縣板橋市○街路○段一六八巷三十二號三樓」，與實際設籍並不相符。復參證
      人乙○○所稱其國民身分證曾經遺失，並申請書所載00000000號聯絡
      電話，經查係味全食品工業股份有限公司在臺北市○○路一二五號十一樓自六
      十九年四月即開始使用之電話，有中華電信公司臺北北區營運處九十一年二月
      七日北北服九一Ｃ○六○○一二四號函在卷可參等情（見本院卷第五八頁），
      益足推知上開二支以乙○○名義申請的電話，均係冒用乙○○遺失之國民身分
      證所申請，而於申請書上填具不實資料，並於抄錄乙○○戶籍地址時竟發生明
      顯錯誤，顯非乙○○本人為之。
（三）反觀被告受託申辦丁○○電話時，在申請書上受託辦理欄內對其本身之姓名、
      國民身分證號碼、電話號碼及地址等資料均據實填載（見第一一三六號偵查卷
      第二四頁）。又其代辦之其他若干電話號碼，經中華電信公司查明係無權代理
      ，依照被告留下之上開相同基本資料，已據原審法院核發支付命令確定在案，
      有各該支付命令在卷可稽（見原審卷第三七至四六頁、本院卷第三三至三四頁
      ）。則被告若明知「小高」所交付之申辦資料有問題，而與「小高」有共同犯
      意聯絡，大可如前述乙○○、丁○○名義申請時填具不實資料相同方式，就代
      理人亦填寫不實內容，並出示足以混淆之不實證件以供中華電信公司之承辦人
      核對，而不必留下正確之資料，自陷民刑事責任訴追之理。
（四）綜合上述參互以觀，被告前往應徵之電話，即係「小高」冒名申請，而前揭丁
      ○○及乙○○名義申請書，除代辦人部分之資料屬實外，使用人部分則係利用
      他人遺失之國民身分證填具不實資料。又冒名使用電話之人，可藉此方式使他
      人難於追查，雖冒名申請之電話，其結果或由被冒用人查覺，或可能未據繳費
      ，而遭拆機停話，然停話對冒名使用之人並無妨礙，只要再以相同手法，即可
      再申請其他的號碼使用。且依中華電信市內電話業務租用契約條款第七條第一
      項第三款規定，受託人應提示足以證明其身分之證明文件正本，並於申請書上
      親自簽名（見原審卷第三六頁），冒名使用電話之人為免於至中華電信公司申
      請辦理時，使用不實證件遭承辦人員識破，則以僱請不知情第三人為代辦人，
      而以代辦人真實身分前往辦理之方法，不虞被查覺並得確保電話之申請使用。
      是「小高」於僱用被告之前即已使用不實資料申辦聯絡電話對外使用，上開冒
      名申請方式早已為其一貫手法，被告不過係其利用為代理申辦之不知情第三人
      至為明顯。
（五）公訴人雖指：被告供承「小高」並非經營電話申裝及過戶代辦業務，復無營業
      場所，且將證件交付被告之地點並無固定，有時係在中華電信公司門口。則若
      辦理市內電話申裝及過戶並無問題，何以「小高」已到中華電信公司門口，卻
      仍願意花費五百元委託被告辦理而不自行申辦？聯絡方式又何以如此周折隱密
      ？又「小高」交付之代辦證件中，未附有委託證明文件，可見被告明知申辦業
      務有問題云云。惟「小高」即或已到中華電信公司門口，且交付被告申辦資料
      之地點並不固定，但由「小高」在外接受客戶資料，交由被告辦理之方式，被
      告機動收受資料以前往辦理，實難謂有何違常而苛責其能夠查覺或懷疑其中有
      何問題。況在中華電信公司辦理之程序亦非不必耗費時間，必以「小高」一人
      兼顧接洽客戶與至中華電信公司申辦始為正當。且替客戶代辦申請業務，亦不
      以「小高」專業經營為必要。又有關委託申辦市內電話流程，申請人僅需將國
      民身分證影本及印章交由受託人，由受託人攜帶其國民身分證影本及委託人之
      資料至中華電信股份有公司各營業處辦理即可，業據證人即中華電信公司職員
      張麗慧到庭陳述綦詳（見原審卷第三一頁）。則被告於已取得委託人國民身分
      證影本及印章等私人物品之情況下，可依中華電信公司之要求代辦出丁○○等
      人之電話，尤難推認因無公訴人所謂之「委託證明文件」而明知「小高」而交
      付之委託人資料不實。又公訴人上訴另指：「原判決認為被告若明知小高所交
      付之申辦資料有異，豈會在申請書上填載真實資料？惟以上推論若成立，豈非
      任何冒名申請案件均無查獲可能？甚至行為人可以大膽冒名申請而獲判無罪」
      云云，並未慮及被告如何不知情而代辦之具體情形，自無可採。是公訴人所指
      各節，均不足證明被告知情而犯。
五、綜合上述，尚難認被告有何與「小高」行使偽造文書之犯意聯絡，此外復查無其
    他積極證據足以證明有何公訴人所指上開犯行，自屬不能證明其犯罪。
六、原審依調查證據之結果，斟酌全辯論意旨，認被告犯罪不能證明，依法為無罪之
    諭知，經核並無不合。公訴人提起上訴，認被告明知申請代辦之資料不實而與「
    小高」有共同犯意聯絡云云，指摘原判決不當，為無理由，應予駁回。
據上論斷，應依刑事訴訟法第三百六十八條，判決如主文。
本案經檢察官郭弘佑到庭執行職務。
中      華      民      國    九十一    年      四      月     十二     日
                              臺灣高等法院刑事第十一庭
                                  審判長法  官  楊  照  男
                                        法  官  陳  炳  彰
                                        法 官  王  詠  寰
右正本證明與原本無異。
如不服本判決應於收受送達後十日內向本院提出上訴書狀，其未敘述上訴之理由者並
得於提起上訴後十日內向本院補提理由書（均須按他造當事人之人數附繕本）。
                                        書記官  駱  麗  君
中      華      民      國    九十一    年      四      月     十二     日
